【裁判字號】    97,自,14
【裁判日期】    980716
【裁判案由】    侵占等
【裁判全文】
臺灣士林地方法院刑事判決                97年度自字第14號
自  訴  人  星之國際娛樂有限公司
法定代理人  丙○○
自訴代理人  張立業律師
            林輝豪律師
被      告  丁○○
            甲○○
                    之3
                    6室
共      同
選任辯護人  謝震武律師
            王嘉翎律師
上列被告等因侵占等案件，經自訴人提起自訴，本院判決如下：
    主  文
本件自訴不受理。
    理  由
一、自訴意旨如附件刑事自訴狀所載。
二、按犯罪之被害人，固得依刑事訴訟法第319 條第1 項之規定
    提起自訴，惟此之被害人，係指犯罪當時之直接被害人而言
    ，如非犯罪當時之直接被害人，依法即不得提起自訴。復按
    不得提起自訴而提起者，應諭知不受理之判決，並得不經言
    詞辯論為之，刑事訴訟法第334 條、第343 條、第307 條定
    有明文。
三、經查：
（一）本件刑事自訴狀所載之自訴人，為以丙○○為法定代理人
      之「星之國際娛樂有限公司」，其營利事業統一編號為00
      000000號、設立核准日期則為民國96年2 月16日，此有營
      利事業登記基本資料查詢表1 份在卷可參（參本院卷第26
      8 頁）。然本件被告2 人乃因被告丁○○之經紀合約帳務
      糾紛（包含被告丁○○之經紀公司為其向臺灣華歌爾股份
      有限公司、優視傳播股份有限公司所簽契約之酬勞糾紛，
      同一經紀公司為該公司藝人張鳳書向媒體棧國際行銷事業
      股份有限公司所簽契約之酬勞糾紛）衍生本案件，故本件
      被害人應為被告丁○○所屬經紀公司無疑。經核自訴代理
      人提出被告丁○○之兩份經紀合約書（合約期限分別自89
      年10月18日起至95年10月17日止、95年10月18日起至97年
      10月17止，參本院卷第172 頁至第174 頁、第8 頁至第10
      頁），不僅該兩份經紀合約書簽立之日期分別為89年10月
      18日（該份合約書末雖未記載日期，然業據自訴人於自訴
      補充理由狀載明，參本院卷第138 頁）、92年11月27日，
      均在以丙○○為法定代理人之「星之國際娛樂有限公司」
      設立日期前，且與被告丁○○簽訂前開兩份經紀合約之人
      分別為乙○○（原名吳淑惠）、以乙○○為代表人之「星
      之國際娛樂有限公司」；此外，為被告丁○○與臺灣華歌
      爾股份有限公司、優視傳播股份有限公司，及為張鳳書向
      媒體棧國際行銷事業股份有限公司簽約之經紀公司，均為
      以乙○○為代表人之「星之國際娛樂有限公司」，契約上
      並載明該「星之國際娛樂有限公司」之營利事業統一編號
      為00000000號，此有契約書共4 份在卷可考（參本院卷第
      11頁至第13頁、第62頁至第64頁、第21頁至第25頁、第16
      頁至第19頁），均與本件自訴人不相符；再經本院向經濟
      部中部辦公室函調營利事業統一編號為00000000號之公司
      設立暨變更登記資料結果，該營利事業統一編號為000000
      00號之公司名稱原為「星之國際娛樂有限公司」，代表人
      為乙○○，核准設立日期為90年3 月21日，於94年8 月1
      日、94年10月6 日分別變更登記代表人為鄭卉妡、何雅章
      ，於96年4 月30日變更公司名稱為「星之傳說有限公司」
      ，代表人則變更為林森譽，於97年9 月18日變更代表人為
      連崇榮，於97年11月19日變更公司地址，此有經濟部中部
      辦公室97年11月20日經中三字第09736165030 號函暨所附
      資料1 份存卷可參（參本院卷第215 頁至第233 頁），顯
      見確曾有以乙○○為代表人之「星之國際娛樂有限公司」
      存在，且與本件自訴人為兩個不同的法人格。故本件自訴
      人即以丙○○為法定代理人之「星之國際娛樂有限公司」
      ，是否為本件被害人，即有疑義，而為本件應先予調查之
      事項。
（二）經查，以乙○○為代表人之「米可國際有限公司」、林森
      譽為代表人之「星之傳說有限公司」，於96年11月14日對
      本件被告甲○○另案提起刑事告訴，經臺灣臺北地方法院
      檢察署檢察官以97年度偵字第19450 號案件移轉於臺灣士
      林地方法院檢察署98年度偵字第30號案件偵查中。經核該
      案卷證，其刑事告訴狀載明：「乙○○於90年4 月16日設
      立『星之國際娛樂有限公司』（公司統一編號：00000000
      號，95年11月間更名為『星之傳說有限公司』），專門從
      事藝人演藝活動之經紀業務。被告甲○○於93年4 月間受
      僱於『星之國際娛樂有限公司』擔任經理一職，負責處理
      公司旗下藝人之行程安排、業務接洽及媒體聯絡等職務。
      民國96年2 月間乙○○另設立『米可國際有限公司』，所
      有原屬星之國際所經紀的藝人合約及相關經紀業務亦陸續
      轉讓予『米可國際有限公司』繼續經營。96年3 月5 日間
      被告亦轉職至告訴人另設立的『米可國際有限公司』繼續
      擔任前揭職務」等語（參臺灣臺北地方法院檢察署97年度
      發查字第56號卷第15頁反面）。再乙○○於該案偵查中亦
      陳稱：伊是「米可國際有限公司」的負責人，會以該公司
      的名義提出告訴，是因為丁○○、王宇婕、張鳳書的經紀
      約後來都轉給「米可國際有限公司」等語（參臺灣士林地
      方法院檢察署98年度偵字第30號卷98年3 月4 日訊問筆錄
      ），顯見被告丁○○並非本件自訴人即以丙○○為法定代
      理人之「星之國際娛樂有限公司」旗下藝人，被告甲○○
      亦非自訴人之員工，故本件自訴人顯非本案糾紛之形式上
      被害人。
（三）證人乙○○於本院結證稱：伊本來成立的「星之國際娛樂
      有限公司」統一編號為00000000號，94年時養母生意失敗
      時，伊擔心會被影響，所以曾變更公司負責人為鄭卉妡、
      何雅章、林森譽等人，負責人登記為林森譽的公司後來改
      名為「星之傳說有限公司」，伊與林森譽有簽過協議書，
      約定伊與林森譽公司的權利義務從此一分為二，後來伊有
      請丙○○幫忙成立新的「星之國際娛樂有限公司」。與被
      告丁○○簽經紀約的公司是統一編號為00000000的「星之
      國際娛樂有限公司」，第1 份則是伊用自己的名義簽的，
      大家都承認被告丁○○的經紀約無論業務或收入仍由伊處
      理，而非由林森譽或丙○○處理。伊是「米可國際有限公
      司」的負責人，成立時間大約93、94年間，伊在上開偵查
      案件中曾說被告丁○○的經紀約後來轉給「米可國際有限
      公司」等語，是因為「米可國際有限公司」是伊的，且伊
      發現被告甲○○侵占公款，而被告甲○○是以「米可國際
      有限公司」投保勞保，且被告甲○○簽約時，有用到「米
      可國際有限公司」、「星之傳說有限公司」名義，才用該
      兩間公司名義一起告。本件是伊委任律師提起自訴，關於
      自訴人名義部分，因為律師沒有跟伊溝通清楚，才會有這
      個問題，這是伊的疏失等語（參本院卷第284 頁至第288
      頁）。證人即自訴狀載自訴人之法定代理人丙○○，亦於
      本院證稱：伊與乙○○是好朋友，受乙○○所託擔任「星
      之國際娛樂有限公司」代表人，不清楚本件被告丁○○、
      甲○○之經紀約存在於何公司，98年6 月10日收到今日（
      98年6 月23日）開庭通知的傳票才知道以伊為代表人的「
      星之國際娛樂有限公司」有提起本件自訴，本件自訴並非
      伊授意委任自訴代理人提起，伊聽乙○○提過是她委任自
      訴代理人提起等語（參本院卷第289 頁至第291 頁）。自
      訴代理人則當庭自承：本件是乙○○請伊提出自訴，因為
      她提供的經紀收入和匯款資料都是用「星之國際娛樂有限
      公司」，伊自行以電腦上網查詢現在「星之國際娛樂有限
      公司」之登記代表人及地址為何後，提出本件自訴狀，伊
      沒有細看統一編號，因為乙○○說過之前公司有變動，所
      以看到代表人不是乙○○也認為理所當然等語（參本院卷
      第288 頁、第291 頁）。益證本件經紀合約的帳務糾紛並
      非存在於被告2 人與本件狀載自訴人之間，自訴人自非本
      件被害人無疑。
（四）自訴人既非本件被害人，自不得提起本件自訴，揆諸前揭
      法條所示，本院應不經言詞辯論，逕為諭知不受理之判決
      。
據上論斷，應依刑事訴訟法第334 條、第343 條、第307 條，判
決如主文。
中    華    民    國    98    年    7     月    16    日
                              臺灣士林地方法院刑事第四庭
                                  審判長法  官  林秀鳳
                                        法  官  黃珮茹
                                        法  官  鄭光婷
以上正本證明與原本無異。
如不服本判決，應於收受送達後10日內向本院提出上訴書狀，其
未敘述上訴理由者，應於上訴期間屆滿後20日內向本院補提理由
書狀（均須按他造當事人之人數附繕本）「切勿逕送上級法院」
。
                                        書記官  徐仁豐
中    華    民    國    98    年    7     月    16    日


司法院資訊處製作；財團法人民間司法改革基金會備份。
